最高法院民事裁定                  109年度台簡抗字第184號
再 抗告 人　吳○○　住高雄市鳳山區北榮街61巷1弄7號
代　理　人　黃英傑律師
上列再抗告人因與相對人李○○間請求給付家庭生活費用等事件
，對於中華民國109年4月17日臺灣高雄少年及家事法院裁定（10
8年度家聲抗字第11號），提起再抗告，本院裁定如下：
    主  文
原裁定關於駁回再抗告人之聲請及該程序費用部分廢棄，應由臺
灣高雄少年及家事法院更為裁定。
    理  由
本件再抗告人主張：伊與相對人於民國84年9月2日結婚，婚後育
有二子李○甲（00年0 月00日生）、李○乙（00年00月00日生）
。兩造婚後購置現供再抗告人與二子居住位於高雄市○○區○○
街00巷0弄0號之房地（下稱系爭房地），因再抗告人月薪僅新臺
幣（下同）2萬餘元，相對人月薪則有近7萬元，兩造遂約定由相
對人負責繳納系爭房地貸款每月2萬8,263元。又兩造曾協議再抗
告人負擔家庭生活費用7,500元，餘由相對人負擔。詎自105年10
月起相對人開始離家不歸，與其外遇對象同居，自此未再給付家
庭生活費用，更自106年1月起拒絕繳納系爭房地貸款，而全由再
抗告人獨力負擔。因兩造分居係可歸責於相對人之事由所致，相
對人拒付家庭生活費用及系爭房地貸款，爰依民法第179 條、第
1003條之1 規定聲請臺灣高雄少年及家事法院（下稱家事法院）
裁定命相對人返還自105年10月1日起至107年7月31日止由再抗告
人代墊之家庭生活費用及系爭房地貸款共計159萬8,453元本息，
及自107年8月1 日起至相對人65歲止，相對人每月尚應負擔子女
就讀大學期間與再抗告人之家庭生活費用。家事法院以106 年度
家婚聲字第27 號裁定命：㈠相對人應給付再抗告人87萬7,600元
及自本裁定確定之日起至清償日止，按年息5%計算之利息。㈡相
對人應自107年8月1 日起至114年5月31日或兩造婚姻關係消滅時
止，按月於每月5日前，給付3萬6,763元；自114年6月1日起至12
4年4月30日或兩造婚姻關係消滅時止，按月於每月5 日前，給付
8,500元。前開給付每有遲誤1期履行者，其後之6 期視為已到期
，並駁回再抗告人其他聲請。相對人不服提起抗告。原法院以：
兩造於84年9月間結婚，婚後育有2名子女李○甲、李○乙，相對
人於105年10月間離家分居後即未再給付家庭生活費用，並自106
年1 月起未持續繳納系爭房地貸款等事實，為兩造所不爭執，堪
信為真實。又兩造自105 年10月間分居迄今，於分居期間，另因
刑事妨害婚姻案件涉訟，且相對人已起訴請求離婚，現由家事法
院以108年度婚字324號審理中，堪認兩造於分居期間並無為維繫
婚姻共營家庭生活為目的而支出家庭生活費用之情事，則依前揭
規定及說明，再抗告人於分居期間不得請求相對人給付家庭生活
費用，自亦無代墊家庭生活費用可言，故再抗告人請求相對人返
還自105年10月1日起至107年7月31日止由再抗告人代墊之家庭生
活費用及系爭房地貸款共計159萬8,453元，及自107年8月1 日起
至相對人65歲止，相對人每月尚應負擔再抗告人之家庭生活費用
，不應准許。爰廢棄家事法院命相對人給付逾8萬5,306元本息部
分，駁回再抗告人之聲請。
按家庭生活費用，除法律或契約另有約定外，由夫妻各依其經濟
能力、家事勞動或其他情事分擔之，民法第1003條之1第1項定有
明文。揆其立法理由揭櫫：夫妻基於獨立平等之人格，對於婚姻
共同生活體之維持，均有責任，爰增訂此條列為婚姻之普通效力
之旨，可知夫妻分擔家庭生活費用，植基於同負維持婚姻共同生
活體責任之精神。準此，在婚姻關係存續中，倘夫妻分居係因一
方破壞婚姻共同生活體，而具有可歸責之事由，他方仍得請求分
擔家庭生活費用。本件再抗告人主張：相對人曾於105年9月16日
砸毀家中門窗及擺設，於同年9 月21日在家中揚言開瓦斯桶自殺
，經伊向法院聲請通常保護令獲准。相對人於105 年10月間以再
抗告人持有通常保護令為由，離家租屋居住，並與第三人方○○
通姦生子等情，並提出家事法院105 年度家聲字第1632號民事通
常保護令為證，則兩造分居之事由，相對人似非毫無歸責之事由
？又再抗告人對相對人提出通姦罪告訴，經臺灣高雄地方檢察署
檢察官以無證據證明相對人與方○○有性交行為而處分不起訴，
雖有該不起訴處分書在卷足參（見原審卷第59至67頁），惟相對
人於其任職之○○市政府警察局交通大隊督察組訪談時，已坦承
與方○○發生性行為，方○○並因此生下一子等情，果爾，相對
人對於兩造分居似有可歸責之事由。原法院未遑細究兩造分居是
否有可歸責相對人之事由，逕認再抗告人不得請求相對人給付分
居期間之家庭生活費用，於法顯有未合。再抗告意旨，指摘原裁
定此部分適用法規顯有錯誤，求予廢棄，為有理由。又系爭房地
貸款，若依兩造約定應由相對人負擔，是否仍屬兩造家庭生活費
用，案經發回，應注意及之。
據上論結，本件再抗告為有理由。依家事事件法第97條，非訟事
件法第46條，民事訴訟法第495條之1第2項、第477條第1項、第4
78條第2項，裁定如主文。
中　　華　　民　　國　 109　　年　　9 　　月　　2 　　日
                      最高法院民事第八庭
                          審判長法官  魏　大　喨　
                                法官  李　寶　堂　
                                法官  李　文　賢　
                                法官  林　玉　珮　
                                法官  陳　毓　秀　
本件正本證明與原本無異
                                      書  記  官
中　　華　　民　　國　 109　　年　　9 　　月　　3 　　日